【裁判字號】    98,台上,1682
【裁判日期】    980326
【裁判案由】    違反毒品危害防制條例
【裁判全文】
最高法院刑事判決            九十八年度台上字第一六八二號
上  訴  人  甲○○
選任辯護人  洪錫鵬律師
上列上訴人因違反毒品危害防制條例案件，不服台灣高等法院高
雄分院中華民國九十八年一月十九日第二審判決（九十七年度上
訴字第一八七五號，起訴案號：台灣高雄地方法院檢察署九十七
年度偵字第九一七五號），提起上訴，本院判決如下：
    主  文
上訴駁回。
    理  由
按刑事訴訟法第三百七十七條規定，上訴於第三審法院，非以判
決違背法令為理由，不得為之。是提起第三審上訴，應以原判決
違背法令為理由，係屬法定要件。如果上訴理由書狀並未依據卷
內訴訟資料，具體指摘原判決不適用何種法則或如何適用不當，
或所指摘原判決違法情事，顯與法律規定得為第三審上訴理由之
違法情形不相適合時，均應認其上訴為違背法律上之程式，予以
駁回。本件原判決認定上訴人甲○○確有如原判決事實欄所載之
犯行，係依憑證人購買海洛因施用，業經證人鄭榮章、曾秀美、
黃俊菁、蔡明憲於警詢、偵查時證述綦詳，而證人曾秀美等均曾
因施用鴉片類物質成癮，而於醫療機構接受美沙冬替代治療，有
慈惠醫院診斷證明書、行政院衛生署旗山醫院服藥記錄單在卷，
復有依台灣高雄地方法院檢察署九十六年雄檢惟大監續字第三五
八六號通訊監察書及台灣高雄地方法院九十七年聲監字第四五九
號通訊監察書核准監聽上訴人所使用之門號0000000000、000000
0000行動電話之通訊監察譯文等證據可稽。對於上訴人坦承確以
前開行動電話與證人曾秀美等聯絡，惟否認販賣第一級毒品海洛
因犯行，辯稱：雖以行動電話與蔡明憲、曾秀美、黃俊菁聯繫，
但均未見面，且其與曾秀美等三人之通話內容，不能顯示與販賣
毒品有關云云，係飾卸之詞，無足採取，亦已依憑調查所得證據
，於理由內詳加指駁。因認上訴人犯行明確，而維持第一審論處
上訴人販賣第一級毒品二罪，共同販賣第一級毒品一罪罪刑（依
刑法第五十九條酌減其刑，各處有期徒刑十六年，定應執行有期
徒刑二十年）之判決，駁回上訴人在第二審之上訴。已敘述其所
憑之證據及其認定之理由。所為論敘，俱有卷存之證據資料可資
覆按，從形式上觀察，並無判決違背法令之情形存在。上訴意旨
略以：(一)、原判決認定上訴人販售海洛因予蔡明憲，惟上訴人係
將蔡明憲交付之原價二千元轉交與該某人，顯無營利意圖，充其
量構成轉讓第一級毒品罪，原審就此未加調查，有適用法則不當
及調查未盡之違法。(二)、本件高雄憲兵隊對上訴人所持行動電話
實施監聽，並查無上訴人有交易毒品而遭查獲情事，又於拘提時
搜索上訴人身體、住所亦未查獲有關販賣之毒品，原判決依證人
曾秀美等三人有瑕疵片面指述，作為論罪之依據，有判決理由不
備之違法。另曾秀美稱係以公共電話與上訴人聯絡交付毒品地點
，原審未就上訴人是否仍有其他行動電話加以調查，有應於審判
期日調查之證據未予調查之違法。(三)、本件原判決雖論述上訴人
有營利之意圖，既無證據證明，且未於審判期日調查證人等購買
之數量價格與市場是否相符？上訴人有無賺取差價情形？逕以推
測之詞認定上訴人營利意圖，有刑事訴訟法第三百七十九條第十
四款判決理由不備之違法云云。按證據之取捨與證據之證明力如
何，均屬事實審法院得自由裁量、判斷之職權；苟其此項裁量、
判斷，並不悖乎通常一般之人日常生活經驗之定則或論理法則，
又於判決內論其何以作此判斷之心證理由者，即不得任意指摘
其為違法，而據為提起第三審上訴之合法理由。而應於審判期日
調查之證據，係指該證據倘予採納或經調查所能證明者，得以推
翻原審判決所確認之事實，並得據以為不同之認定而言。如非事
理所必然，或係無從調查之證據方法，即欠缺其調查之必要性，
縱未調查，或未於理由特加說明，均與所謂違背法令之情形不相
適合。本件原判決如何綜合卷內全部證據資料，並說明上訴人之
行為具有營利意圖說明，以及分別採取證人曾秀美等三人於警詢
、偵查或第一審之證詞，判斷上訴人有前揭犯行，已詳敘其取捨
證據之心證理由，核與採證法則並無違背。至於曾秀美所稱以公
共電話聯絡上訴人其他行動電話，對該號碼不復記憶，顯屬無從
調查，況原審於最後審判期日調查證據完畢開始辯論前，審判長
問上訴人尚有何證據請求調查，上訴人亦答稱：「沒有」（見原
審卷第七０頁）。而本院為法律審，上訴人在本院又為此爭執，
自非依據卷內資料執為指摘之合法上訴第三審理由。此外，上訴
意旨就原審取捨證據論斷事實之職權行使，或原審已調查說明之
事項，或其他枝節問題，漫加指摘有查證未盡、採證違法及判決
理由不備之情事，均與法律規定得為第三審上訴理由之違法情形
不相適合，其上訴違背法律上之程式，應予駁回。
據上論結，應依刑事訴訟法第三百九十五條前段，判決如主文。
中    華    民    國  九十八  年    三    月  二十六  日
                      最高法院刑事第十一庭
                          審判長法官  石  木  欽
                                法官  洪  佳  濱
                                法官  韓  金  秀
                                法官  呂  丹  玉
                                法官  段  景  榕
      本件正本證明與原本無異
                                      書  記  官
中    華    民    國  九十八  年    三    月  三十一  日
                                                      Ｅ


司法院資訊處製作；財團法人民間司法改革基金會備份。
